臺灣新竹地方法院交通事件裁定　　　　100年度交聲字第299號
移送機關　交通部公路總局新竹區監理所新竹市監理站
異議人即
受處分人　陳裕糧
上列受處分人因違反道路交通管理處罰條例案件，對於交通部公
路總局新竹區監理所民國100 年7 月1 日所為之竹監新四字第裁
51- E00000000 號違反道路交通管理事件裁決書，聲明異議，本
院裁定如下：
    主  文
異議駁回。
    理  由
一、原處分意旨略以：異議人即受處分人陳裕糧於民國100 年2
    月6 日7 時46分許，駕駛其所有之車牌號碼3526-FT 普通自
    小客車行經台68線12.85 公里處時，因行車速度為時速107
    公里，超過最高速限時速90公里17公里（未滿20公里），經
    新竹縣政府警察局交通隊員警許家銘填掣竹縣警交字第E000
    00000 號舉發違反道路交通管理事件通知單（下稱舉發通知
    單）逕行舉發之，原處分機關調查後認異議人有前開違規行
    為，乃依道路交通管理處罰條例第33條第1 項第1 款規定，
    裁處異議人罰鍰新台幣（下同）1700元，並依同條例第63條
    第1 項記違規點數1 點。
二、聲明異議意旨略以：伊固不否認於上開時、地有超速違規之
    事實，惟伊係於當日清晨接獲位於新竹縣橫山鄉沙坑村之老
    家家人通知，伊母親陳徐香妹病情加重急需救助，伊遂自位
    於新竹市○○里○○路○段589 號之住處駕駛上開車輛欲前
    往上開橫山鄉老家，行經上開路段時，因心繫母親之病情，
    ，希望可以儘快趕回橫山鄉老家將母親送醫救治，方一時疏
    未注意該路段之最高速限而違規超速，並非故意違規，懇求
    法院體恤伊等係為了恪盡孝道，方一時違規，能夠裁決不罰
    ，爰聲明異議，請求撤銷原處分等語。
三、按受處分人，不服主管機關所為之處分，得於接到裁決書之
    翌日起20日內，向管轄地方法院聲明異議。又交通法庭認為
    聲明異議無理由者，應以裁定駁回之，道路交通管理處罰條
    例第87條第1 項、道路交通案件處理辦法第19條分別定有明
    文。次按汽車行駛於高速公路、快速公路或設站管制之道路
    ，不遵使用限制、禁止、行車管制及管理事項之管制規則而
    有行車速度超過規定之最高速限或低於規定之最低速限者，
    ，處新台幣3000元以上6000元以下罰鍰；又汽車駕駛人違反
    第33條第1 項規定，除依原條款處罰鍰外，並予記違規點數
    1 點，道路交通管理處罰條例第33條第1 項第1 款、第63條
    第1 項第1 款分別定有明文。
四、經查：
  (一)異議人駕駛其所有之上開自用小客車，而於上開時間，行經
    上址，有「汽車駕駛人行車速度，超過規定之最高時速未滿
    20公里」之違規等情，除據異議人於聲明異議狀內坦承不諱
    外，且有新竹縣政府警察局竹縣警交字第E00000000 號舉發
    違反道路交通管理事件通知單、交通部公路總局新竹區監理
    所100 年7 月1 日竹監新四字第裁51-E00000000號裁決書影
    本1 紙附卷可稽。
  (二)異議人主張其母親當日因病送醫急救之事實，業據其提出林
    口長庚紀念醫院費用收據為證，且林口長庚紀念醫院確實亦
    函覆本院稱：「陳徐香妹於100 年2 月6 日由急診入院，主
    訴為左腳趾缺血性壞死併感染…本院血管外科所給予治療為
    左腳之動脈血管經皮穿刺導管手術、左腳趾之清創截肢及抗
    生素治療，病患經治療後於3 月12日出院。」等語，有該醫
    院100 年9 月15日長庚院法字第1133號函在卷可稽，亦堪予
    認定。
  (三)異議人雖辯稱：當時係想儘快將母親送醫救治，急著返回橫
    山鄉老家，情急之下才會超速行駛，此應屬於緊急避難事由
    等語，然查：
  1.汽車行駛於高速公路、快速公路或設站管制之道路，行車速
    度不得超過規定之最高速限或低於規定之最低速限，為道路
    交通管理處罰條例第33條第1 項第1 款所明文規定，已如上
    述，本條項之成立要件，僅須受處分人係駕駛汽車行駛於上
    開所列道路時超過規定之最高時速，即已該當，除有阻卻違
    法或正當免罰事由以外，任何人無論在何種情況下皆應遵守
    ，蓋超速駕駛不僅危及駕駛人自身之生命、身體安全，亦高
    度影響其他用路人之安全。本案異議人違規情事甚明，已屬
    違規之行為。
  2.而「因避免自己或他人生命、身體、自由、名譽或財產之緊
    急危難而出於不得已之行為，不予處罰。」，行政罰法第13
    條雖有明文，然該法定阻卻違法事由之要件，須有緊急危難
    狀態之存在，且行為人實施避難行為在客觀上必須係不得已
    者，而其主觀上必須出於救助之意思，方能構成。而所謂不
    得已之行為，必須通過比例原則之檢驗，亦即其避難行為之
    目的適當、行為之方式應屬「唯一」且「必要」，並應選擇
    造成損害最小之方式為之，始該當之。本案異議人主張其當
    時駕車前往橫山鄉老家，目的係為了將病重之母親送醫救治
    ，應屬實施避難行為等語，然查：異議人老家中尚有多名親
    友，非必一定須由異議人返回家中方能將母親送醫，此觀諸
    異議人聲明異議狀業已陳明：「接獲老家來電謂…」等語可
    知外，並有本院依職權調閱異議人母親陳徐香妹之全戶基本
    資料在卷可稽；再者，一般民眾倘無法將家中病人送醫急救
    ，亦可撥打110 急救電話請救護車前往將病患送醫，救護車
    係專門載送急須救助病患之車輛，其上均有專業的醫療救護
    人員，可對亟需救助之病患施以急救，且救護車並設有急救
    號誌燈可警示道路上其他用路人讓道以供其通行，故聯絡救
    護車載送病患，較異議人返回老家將其母親送醫，衡情應較
    為有效，且較可於第一時間提供異議人母親必要救助，尤其
    觀諸異議人住處地址為新竹市○○里○○路○段589 號，而
    其母親陳徐香妹則係住在新竹縣橫山鄉沙坑村10鄰沙坑100
    號，則異議人並非住在母親家附近，自其住處前往其母之住
    處再將其母送醫救助，實屬緩不濟急。因此，異議人超速駕
    駛實非救助其母親之唯一方法，且不具有必要性，與「緊急
    避難」所要求之唯一性、必要性等要件均不相符。
  3.末執行法律雖然不外乎人情，然法律與人情之間，尊重法律
    規定仍應在人情之先。法院係法律之適用者及執行者，更應
    遵守法律之規定。本案異議人違規事實既然如此明確，本院
    雖同情其違規原因係因事母至孝，心繫母親病情，然此因非
    屬任何阻卻違規或免罰事由，故仍應處罰之。
五、綜上所述，異議人之車輛於上開時、地，確實有「行車速度
    ，超過規定之最高時速未滿20公里」之違規行為，且無其他
    阻卻違法或免責事由，異議人復未於到案期限內向原處分機
    關提出可歸責之人，則原處分機關依道路交通管理處罰條例
    第33條第1 項第1 款、第63條第1 項第1 款之規定，裁處異
    議人罰鍰3000元，並記違規點數1 點等處分，核無違誤，異
    議人之異議為無理由，自應將其異議駁回。
六、據上論斷，依道路交通事件處理辦法第18條，裁定如主文。
中    華    民    國   100    年    10    月    31    日
                  交通法庭  法  官  蔡川富
以上正本證明與原本無異。
如不服本裁定，應於裁定送達後5日內向本院提出抗告狀。
中    華    民    國   100    年    10    月    31    日
                            書記官  劉雅文